最高法院民事裁定
                                  111年度台聲字第2098號
聲  請  人  陳優利                                 
訴訟代理人  周思傑律師
參  加  人  吳彥興                            
訴訟代理人  周思傑律師
上列聲請人因與陳韋助等間請求清算合夥財產聲請再審事件，對
於中華民國111年4月14日本院裁定（111年度台聲字第1093號）
，聲請再審，本院裁定如下：
  主　文
聲請駁回。
聲請訴訟費用由聲請人負擔。因參加訴訟所生費用，由參加人負
擔。
    理　由
聲請人對本院111年度台聲字第1093號確定裁定（下稱原確定裁
定），主張有民事訴訟法第496條第1項第1款之再審事由，對之
聲請再審，係以：伊前於民國110年5月間，對本院110年度台上
字第1199號確定裁定（下稱1199號裁定）聲請再審，係主張參加
人吳彥興已於108年9月以涉嫌洗錢防制法等犯行向臺灣南投地方
檢察署提出刑事告訴，並向臺灣高等法院臺中分院（下稱臺中高
分院）陳明上情及聲請停止民事訴訟。民事庭非該刑事案件之管
轄單位不得審究，然臺中高分院竟無視法之慎重，逾越管轄，越
權審理刑事範疇之案件，是否應為迴避云云，即係以系爭事實所
涉及之法律關係究應由民事法院或刑事法院管轄，及是否有依民
事訴訟法第182條規定停止訴訟程序之適用為由，指摘1199號裁
定適用法規顯有錯誤。但本院110年度台聲字第2436號確定裁定
（下稱2436號裁定）及原確定裁定均稱伊主張法官迴避云云，自
行認作主張，違反辯論主義，適用法規顯有錯誤。又臺灣南投地
方法院108年度訴字第110號與臺中高分院108年度重上字第185號
判決，理由論述對爭點事實涉及之土地標的，與系爭請求清算合
夥財產事件爭點事實所涉及之土地標的，係屬相同，1199號裁定
及2436號裁定推翻上開確定判決認定之事實，消極不適用民事訴
訟法第182 條規定及爭點效，適用法規顯有錯誤云云，為其論據
。
按民事訴訟法第496條第1項第1 款所謂適用法規顯有錯誤，係指
確定裁判所適用之法規，顯然不合於法律規定，或與司法院大法
官會議之解釋、憲法法庭之裁判顯然違反，或消極的不適用法規
，顯然影響裁判者而言，不包括理由不備之情形在內。原確定裁
定已論斷：聲請人於2436號裁定訴訟程序110年8月19日書狀明確
記載係依民事訴訟法第496條第1項第1款、第2款、第12款再審事
由聲請再審，1199號裁定以法官迴避為其訴之基礎裁定，足證悖
法之實等語，2436號裁定因認聲請人係依上揭再審事由聲請再審
，無聲請人所指認作主張之適用法規顯有錯誤情事。其餘再審理
由，係對前訴訟程序裁判不服之理由，因而以裁定駁回其再審之
聲請。經核並無民事訴訟法第496條第1項第1款適用法規顯有錯
誤情事。至聲請人所指稱1199號裁定及2436號裁定推翻上開確定
判決認定之事實，消極不適用民事訴訟法第182條規定及爭點效
等再審理由，無非係對於前訴訟程序裁判不服之理由，聲請意旨
指摘原確定裁定適用法規顯有錯誤，聲明廢棄，非有理由。
據上論結，本件聲請為無理由。依民事訴訟法第95條、第78條、
第86條第1 項前段，裁定如主文。
中　　華　　民　　國　　111 　年　　10　　月　　27　　日
                      最高法院民事第七庭
　　　　                  審判長法官  林  恩  山
                                法官  謝  說  容
                                法官  許  紋  華
                                法官  胡  宏  文
                                法官  吳  青  蓉
本件正本證明與原本無異
                                      書  記  官
中　　華　　民　　國　　111 　年　　11　　月　　4 　　日